【裁判字號】    97,消債更,1281
【裁判日期】    971230
【裁判案由】    更生事件
【裁判全文】
臺灣臺南地方法院民事裁定          97年度消債更字第1281號
債務人  甲○○
代理人  李耀馨律師
上列當事人因消費者債務清理事件聲請更生，本院裁定如下：
    主    文
聲請駁回。
聲請費用由聲請人負擔。
    理    由
一、按債務人對於金融機構因消費借貸、自用住宅借款、信用卡
    或現金卡契約而負債務，在聲請更生或清算前，應提出債權
    人清冊，以書面向最大債權金融機構請求協商債務清償方案
    並表明共同協商之意旨，消費者債務清理條例（下稱債清條
    例）第151條第1項定有明文。揆其立法意旨無非認債務人對
    於金融構因前開原因所負欠債務，其法律關係較為單純明確
    ，金融機構並已訂有債務協商機制，如能協商成立，債務人
    不需依債清條例聲請更生或清算，可疏減法院負擔，有效分
    配司法資源，並使債務人得自主解決其債務，爰就此部分採
    行協商前置主義。又中華民國銀行公會（下稱銀行公會）為
    使協商前置程序順利並快速進行，擬定相關所需文件說明：
    包括(1)前置協商申請書。(2)身分證正反面影本。(3)申請人財
    產及收支狀況說明書。(4)債權人清冊。 (5)近2年綜合所得資
    料清單及最近1個月核發財產資料。(6)近3個月薪資證明（如
    無證明請出具收入切結書）。(7)勞工保險投保資料表及明細
    （如無資料可免提供）。並於網路上公告、備妥相關申請表
    格供債務人下載。經核，前開文書既屬達成協商所必要審核
    文件（包含為確認「確為債務人本人申請協商」及「可能履
    行之協商內容」等），且已較債務人向法院聲請更生或清算
    時所應提出及檢附文件簡便（故無提出之困難性），並於協
    商不成立後可挪作聲請更生或清算應提出文件之一部；加以
    承前述，協商前置之立法意旨在疏減法院負擔，而責由最大
    債權行銀介入以求當事人間得自主解決債務，於適當範圍令
    債務人配合提出相關文件，以減輕最大債權銀行依法律授權
    調取（詳債清條例第151條第2項），應符衡平原則。即銀行
    公會所訂前述應檢附文件，雖較法律所規定之內容煩瑣，但
    有其必要，並易促成協商方案形成。準此，倘最大債權銀行
    依前開規定通知債務人補正，債務人無正當理由，不予補正
    ，故意延置協商程序，自不得執此可歸責己之事由，以脫法
    方式逕援引債清條例施行細則第44條規定主張：「債務人依
    本條例第151條第1項規定請求協商債務清償方案後，任一債
    權金融機構於協商期間內對其財產聲請強制執行者，視為協
    商不成立；債權金融機構於債務人請求協商前已聲請法院開
    始強制執行程序，而不同意延緩執行者，亦同。」而逕向法
    院申請更生或清算，先此敘明。又聲請更生或清算不合程式
    或不備其他要件者，法院應以裁定駁回之，但其情形可以補
    正者，法院應定期間先命補正，復為同條例第8條所明定。
二、本件聲請人即債務人向本院聲請更生，雖主張：其有不能清
    償債務情事，並於民國97年（下稱同年）6月3日發函向最大
    債權金融機構萬泰商業銀行股份有限公司（下稱萬泰銀行）
    請求共同協商債務清償方案，然萬泰銀行逾30日未開始協商
    ，視為協商不成立，且債務人無擔保或無優先權之債務總額
    未逾新台幣（下同）1,200萬元， 復未經法院裁定開始清算
    程序或宣告破產云云。 惟查，債務人曾於同年6月提出前置
    協商申請， 然當時債務人僅寄送債權人清冊及存證信函1份
    ，萬泰銀行於收受後，即於同年6月5日寄出文件不齊之通知
    函，有通知函回執聯可稽。 萬泰銀行亦於同年6月11日告知
    債務人須補足申請文件，然遲未接獲債務人提供之文件資料
    ，至同年6月27日始以文件不齊為由退件， 有萬泰銀行提出
    之電話紀錄1份存卷足憑。 查債務人並非無從提出待補齊之
    文件，然其卻怠於補齊該文件予萬泰銀行，難認其有聲請協
    商之真意，故其申請既經萬泰銀行以「申請文件不符規定」
    為由退件，應視同未申請。是以債務人提起本件聲請並未遵
    循同條例第151條第1項之規定與全體金融機構債權人先行債
    務協商之機制，且上開欠缺又屬無從補正，依上說明，自應
    駁回其更生之聲請，爰裁定如主文。
中    華    民    國    97    年    12    月    30    日
                        臺灣臺南地方法院民事第一庭
                                法  官  王 獻 楠
上為正本，係照原本作成。
如不服本裁定，應於裁定送達後10日內向本院提出抗告狀（須附
具繕本），並應繳納抗告費新台幣1,000元。
中    華    民    國    97    年    12    月    30    日
                                書記官  李 靜 怡


司法院資訊處製作；財團法人民間司法改革基金會備份。
